【裁判字號】    98,交上更(一),13
【裁判日期】    990128
【裁判案由】    過失致死
【裁判全文】
臺灣高等法院刑事判決            98年度交上更(一)字第13號
上  訴  人
即  被  告  乙○○
上列上訴人因過失致死案件，不服臺灣臺北地方法院
95年度交訴字第162號，中華民國96年8月15日第一審判決（起訴
案號：臺灣臺北地方法院檢察署95年度偵字第10645號、第17181
號），提起上訴，本院判決如下：
    主  文
原判決關於乙○○部分撤銷。
乙○○從事業務之人，因業務上之過失致人於死，處有期徒刑壹
年陸月，減為有期徒刑玖月，緩刑參年。
    事  實
一、乙○○係誠隆汽車股份有限公司（下稱誠隆公司）文林營業
    所職員，平日以販售汽車為業，並以替客戶駕駛車輛送交保
    養及返還客戶為其附隨業務，於民國（下同）95年5月12日
    ，駕駛誠隆公司所完成保養之車牌號碼7838-KM號自用小客
    車，前往臺北縣土城市欲返還上開自用小客車予客戶劉靜宜
    ，同日下午2時10分許，行經華中橋臺北往中和方向華中67
    號牌前15公尺處時，應注意駕駛汽車行駛於市區道路，行車
    時速不得逾該路段最高速率50公里之限制，且變換車道時，
    應注意安全距離，而依當時天候晴天，日間有自然光，路面
    乾燥、無缺陷，道路無障礙及視距良好等情況，並無不能注
    意之情事，竟疏於注意，仍以超過最高速率50公里之限制，
    而以每小時約80公里之時速超速疾行於內側車道，復在變換
    車道時，未注意與Ａ車間之安全距離。嗣因乙○○為超越前
    方同車道由李俊德駕駛之車牌號碼GD-689 8號自用小客車，
    欲自前方匝道駛離華中橋，旋加速自內側車道向右切入外側
    車道，並以80公里左右之高速，欲由李俊德駕駛之Ａ車右側
    超車。適巧李俊德亦未注意汽車變換車道時，應注意安全距
    離，且依當時並無不能注意之情事，而未注意後方有乙○○
    所駕駛之車輛亦同時欲變換至外側車道，即貿然偏右往外側
    車道行駛，以致李俊德之車右前車頭與乙○○之車左後車身
    擦撞，乙○○所駕上開車輛隨即失控衝向右前方之汽機車道
    分隔島，繼之車體翻覆衝入機車專用道向前滑行，並推撞由
    張玉英所騎乘之車牌號碼FLA-463號重型機車，造成張玉英
    受有顱骨骨折、蜘蛛膜下腔出血、硬腦膜上出血、右肱骨骨
    折、右耳部之開放性傷口、臉頸及頭皮之表淺損傷等傷害，
    經送馬偕紀念醫院急救，仍於同月14日上午8時25分許，因
    傷重不治死亡（按李俊德業經本院前審判決確定）。
二、案經檢察官相驗後檢舉及被害人張玉英之配偶甲○○訴由臺
    北市政府警察局萬華分局移送臺灣臺北地方法院檢察署檢察
    官偵查起訴。
    理  由
一、訊據上訴人即被告乙○○，雖坦承於上開時地超速駕駛汽車
    並與被告李俊德駕駛之汽車發生擦撞，其車輛失控翻覆至機
    車專用道，並撞擊被害人張玉英等情，惟矢口否認有何業務
    過失致人於死犯行，辯稱：當時其車輛已切到外車道，車頭
    並已超過被告李俊德之車，繼續往前開，詎車身左後方突遭
    被告李俊德之汽車撞擊，導致車子失控打滑才會撞到被害人
    ，其本身並無過失；又其駕車雖有超速，但時速約68公里，
    並非80公里云云。
二、本院查：
（一）本件被告乙○○駕駛之車牌號碼7838-KM號自用小客車，
      ，於上揭時地，與被告李俊德所駕駛之車牌號碼GD-7898
      號自用小客車發生碰撞，致被告乙○○所駕駛之車輛撞及
      快慢車道分隔島後失控翻覆推撞於機車行駛由被害人張玉
      英所駕駛之車牌號碼FLA-463號重機車，被害人因而人車
      倒地，受有顱骨骨折、蜘蛛膜下腔出血、硬腦膜上出血、
      右肱骨骨折、右耳部之開放性傷口、臉頸及頭皮之表淺損
      傷等傷害，經送馬偕紀念醫院急救，仍於同年月14日上午
      8時25分許，因傷重不治死亡等情，業據被告乙○○供承
      屬實，並有臺北市政府警察局萬華分局道路交通事故現場
      圖、補充資料表、調查報告表(一)(二)（見第10645號偵
      查卷第21、22頁）、現場照片）及臺灣臺北地方法院檢察
      署相驗筆錄、法醫驗斷書、相驗屍體證明書、相驗結果報
      告書、相驗照片及被害人受傷後之照片、馬偕紀念醫院乙
      種診斷證明書等附卷（見第10645號偵查卷第10頁、第16
      頁、第17頁、第21至38頁、第48至51頁、相驗卷第46至49
      頁、第49-1頁、第50至55頁、第59至62頁、第63頁）足憑
      ，應堪徵信。
（二）關於被告乙○○行車速度部分，經查：被告乙○○於交通
      事故談話紀錄中供述：「肇事當時行車時速為80公里」（
      見第1064 5號偵查卷第19頁）。嗣雖於偵審中或改稱：當
      時車速約時速68公里，或改稱：60幾公里云云，然就其所
      行駛之華中橋路段速限50公里，顯已超速。再者，證人丙
      ○○在偵查中證稱：「我有向李俊德說我當時車速約有80
      公里，乙○○開在我前面」云云（見第10645號偵查卷第
      59頁），按證人丙○○在事發前係跟隨在被告乙○○車輛
      之後，而證人之車速亦有80公里，倘被告乙○○之車速為
      60餘公里，則證人之車輛應已超越被告乙○○之車輛而開
      在被告乙○○之前，始屬合理。又被告乙○○之車輛於發
      生擦撞失控後形成50餘公尺之輪胎拖痕，迨撞及分隔倒後
      翻覆始停止，並造成被害人傷重不治死亡，益見當時被告
      乙○○車速甚快，是其於交通事故談話紀錄表所稱時速80
      公里，核屬可信，事後改稱僅60餘公里云云，無非事後卸
      責之詞，難予採信。
（三）就本件車禍發生之責任歸屬而言，被告乙○○固否認其有
      過失，其辯解如前所述，已決被告李俊德在本院前審雖坦
      承上揭時地駕駛汽車與被告乙○○駕駛之汽車發生擦撞，
      導致被告乙○○所駕車輛失控翻覆至機車專用道，並撞擊
      被害人張玉英等情，惟亦矢口否認有何過失致人於死犯行
      ，辯稱：其雖有要向右變換車道，但尚未及變換而始終在
      內側車道直行，即突然遭被告乙○○開車超速過來撞到；
      且當時其有看到後面沒有其他車輛，並有打方向燈，只是
      尚未變換車道即發生車禍，並無過失云云；惟查：
  、證人即在事發前亦駕車跟隨在乙○○後方之丙○○於偵查
      中證稱：「李俊德的車要往外切，李俊德他有打右側方向
      燈，．．．乙○○當時車速比李俊德車速來的快，．．．
      然後乙○○持續加速，李俊德的喜美右前車頭擦撞倒乙○
      ○車輛的左後保險桿。」（見第1064 5號偵查卷第58頁）
      ，於原審證稱：「李俊德車子慢慢往右逼近，乙○○．．
      ．就跟著一直被逼往右邊偏，並且還在加速，所以才發生
      碰撞」、「我看到李俊德要變換車道，李俊德有打方向燈
      」、「李俊德要變換車道時，因為乙○○速度比較快，李
      俊德打方向燈時，兩車大約已經平行，我不能確定何部車
      比較前面，但乙○○的速度比李俊德快」云云（見原審卷
      第97頁）；已決被告李俊德於事發後，對前往處理之員警
      稱：「我車沿華中橋汽車到內側車道行駛至肇事處，我車
      由內側車道變換至外側車道，在變換過程中我由右後照鏡
      看見7838-K M自小客車由外側車道急速而來，我立即又向
      左閃避，但是我車右前車頭還是與該車左側車身（不確定
      正確位置）擦撞。」、「我在變換車道前有確定外側車道
      沒有車，是變換到一半時才發現對方車。」等語（見第10
      645號偵查卷第18頁交通事故談話紀錄表即）；被告乙○
      ○亦對前往處理之員警稱：「我車左前方內側車道有乙部
      自小客GD-6898號突然打右轉方向燈後直接往右變換車道
      ，我車見狀不及閃避，左後車尾遭自小客右前車頭碰撞。
      」（參見同上卷交通事故談話紀錄表）；於偵查中稱：「
      我也是要下匝道，我和李俊德車輛平行時，發現李俊德的
      車輛要往外側車道切過來，我當時為了閃他，有往外側靠
      ，但是還是被李俊德車輛擦撞到。」（見第10645號偵查
      卷第56頁）、「我要加速超越李俊德時，李俊德的車輛往
      右偏才發生擦撞。」等語（見相驗卷第48頁）；足見被告
      李俊德已駕車向右變換車道，而非其所辯之一直在內側車
      道直行；而被告乙○○原行駛在李俊德車輛後方之內側車
      道，亦向右變換車道要下匝道且速度甚快，於超越被告李
      俊德車輛之過程中，兩車因未保持適當距離而發生擦撞，
      而被告乙○○車輛變換車道，在超越被告李俊德所駕之車
      時，其左輪仍在左側車道而繼續跨二車道行駛，故該車之
      輪胎印痕跨越內外車道間。
  、本件車禍經臺北市車輛行車事故鑑定委員會鑑定及覆議結
      果，亦認被告與李俊德二人均有過失（見第10645號偵查
      卷第122至125頁、原審卷第53至55頁）。至於該覆議意見
      書載所載被告乙○○過失肇事之原因固載稱：「據前述車
      損部位、圖示及卷附照片B車（乙○○所駕駛）輪胎印痕
      ，跨於華中橋內外側車道間向西南延伸至快慢車道分隔島
      研判，肇事前Ａ車（李俊德所駕駛）在華中橋汽車道內側
      車道行駛Ｂ車在前，Ｂ車由後自Ａ車右側超越後車身位於
      內、外側車道間時，適Ａ車由內側車道欲向右變換至外側
      車道時，Ａ車右前車頭撞及Ｂ車左後車身，致Ｂ車失控向
      右側滑行撞及分隔島後翻覆，再撞及於機車道行駛之Ｃ（
      被害人張玉英所騎乘）而肇事。關於路權歸屬部分：『(一)
      變換車道時，應讓直行車先行，並注意安全距離。據前述
      Ｂ車變換車道超越Ａ車時，應保持安全間隔並進入外側車
      道，惟據輪胎拖痕顯示，Ｂ車超越Ａ車仍繼續跨二車道行
      駛，致Ａ車向右變換車道時兩車擦撞，研判Ｂ車不無有變
      換至外側，車超越Ａ車後再往左變換至內側車道之情形，
      其變換車道未注意安全距離為肇事主因。另其稱時速80公
      里，即失控後形成50餘公尺之輪胎拖痕，撞及分隔島後翻
      覆之情狀，顯示為肇事主因。(二)Ａ車欲變換車道前應注意
      右後來車動態並保持安全距離，據前述Ａ車變換車道時未
      能發現尚位於內外側車道間行駛之Ｂ車，致兩車發生擦撞
      而肇事，Ａ車亦有變換車道未注意安全距離之情事，為肇
      事次因。』。」云云；按前開覆議意見書所載：「超越Ａ
      車後再往左變換至內側車道為肇事主因」乙節，經查：
  １、訊據被告乙○○堅詞否認其事，辯稱：「本車為下匝道而
      切至外側車道，並非為超越Ａ車而切至外側車道，且本車
      已欲下匝道並無再切回內側車道之理，鑑定會稱本人之後
      欲再切回內側車道純為臆測之詞。」、「現場大幅度偏折
      之輪胎印痕，係本車左後車輪受擦撞，以致被告之車失去
      重心，打滑偏左，有轉向危險，被告為求車子平穩，乃奮
      力將方向盤打右以維持平衡，因而導致印痕有左右之大幅
      度偏折，非本人跨車道或切換至內側車道所致。」云云（
      參見一審卷第23頁至第36頁、第53頁至第55頁被告96年1
      月12日辯護意旨暨調查證據聲請狀，及臺北市車輛行車事
      故鑑定覆議委員會鑑定意見書）。
  ２、證人丙○○復證稱：「一開始發生擦撞，乙○○車子往內
      偏到內側車道，又快速滑向外側車道，我不知道這樣情形
      是一次還是二次，最後撞到安全島翻覆」、「（問：事發
      之前，乙○○行駛內側車道？）是的，因為我們路線準備
      下橋，所以乙○○就準備往外側車道切」、「（問：還沒
      變換車道前，當時李俊德車子是否在乙○○前面？）是的
      ，大約一、二個車身」、「在乙○○跟李俊德平行的時候
      ，就是乙○○已經到外側車道時，我看到李俊德要變換車
      道」、「李俊德要變換車道時，因為乙○○速度比較快，
      李俊德打方向燈時，兩車大約已經平行，我不能確定何部
      車子比較前面，但乙○○的速度比李俊德快」、「我看到
      李俊德車子的右前方與乙○○車子的左後方發生碰撞」、
      「因為李俊德車子慢慢往右逼，乙○○有注意到，就跟著
      一直被逼往右邊偏，並且還在加速，所以發生碰撞翻覆」
      云云（見10645號偵查卷第58頁、第一審卷第96頁背面至
      第98頁）。
  ３、另參以被告所駕汽車即Ｂ車，以時速約80公里之高速急駛
      ，在超越李俊德駕駛之Ａ車時，為Ａ車由左向右方向擦撞
      Ｂ車之左後側，再經被告之急速將方向盤往右拉，以致造
      成由內車道向右斜前方之偏折之輪胎印痕甚明；以前開「
      輪胎印痕」起於內車道，足見被告梁開確有在變換車道超
      車時，未與前車保持安全距離，應可認定。惟尚難認定乙
      ○○之車有向左切回內車道情事，是本院並不認為前開覆
      議認被告乙○○再「切回內側車道」為肇事主因之一。
  ４、至證人在原審雖復證稱「（問：你看到乙○○的車要超越
      李俊德車子時，兩車之間的間隔大約多少？）大約我雙手
      張開的長度，沒有特別長或短，大約有一點五公尺，兩部
      車都在車道上」、「（問：你看到兩車發生擦撞時，乙○
      ○的車子在何車道？）全部在外側車道，且幾乎快要撞到
      安全島，李俊德的車子有一半車身已經在外側車道了」、
      「當他和李俊德車子平行時，乙○○整個車身是在外側車
      道」、「一開始發生擦撞，乙○○車子往內偏到內側車道
      ，又快速滑向外側車道，我不知道這樣情形是一次還是二
      次，最後撞到安全島翻覆」云云（見一審卷第96頁背面至
      第98頁），然查：固不論證人所述：「（問：你看到乙○
      ○的車要超越李俊德車子時，兩車之間的間隔大約多少？
      ）大約我雙手張開的長度，沒有特別長或短，大約有一點
      五公尺，兩部車都在車道上」乙情，以證人之雙手張開約
      有一點五公尺之寬度而言，乙○○之車應已在甚靠外車道
      之靠外側處，則擦撞後之左輪胎拖痕起點，不可能在內車
      道處，顯見證人丙○○所證已有不實；況且證人丙○○與
      被告乙○○係同事關係，事發當時，其復係另駕一部汽車
      跟在乙○○車子之後，欲在乙○○交車予客戶後載乙○○
      回公司，其證詞已難認公正，不無偏護乙○○之虞，前開
      證詞，自不足為有利被告乙○○之認定。
  、至於證人彭丙○○所稱：Ａ車與Ｂ車呈平行狀態時，李俊
      德所駕小客車突然向右變換車道致撞及被告乙○○之Ｂ車
      左後車身之瞬間，被告乙○○是否仍有可能採取避免本件
      行車事故發生之其他手段乙節，按已決被告李俊德未注意
      右後方來車，冒然向右變換車道，固有未當，惟查：證人
      丙○○證稱：「（問：還沒變換車道前，當時李俊德車子
      是否在乙○○前面？）是的，大約一、二個車身」、「李
      俊德要變換車道時，因為乙○○速度比較快，李俊德打方
      向燈時，兩車大約已經平行，我不能確定何部車子比較前
      面，但乙○○的速度比李俊德快」、「我有向李俊德說我
      當時車速約有80公里，乙○○開在我前面」云云；被告乙
      ○○於交通事故談話紀錄中復供述：「肇事當時行車時速
      為80公里」（見第1064 5號偵查卷第19頁）等語；又前開
      肇事路段，其速限為50公里，此亦有交通事故調查報告表
      附卷足稽，已決被告復稱：「（肇事當時行車速度多少？
      ）40公里。」（詳見偵查卷第18頁交通事故談話紀錄表）
      ，則以李俊德當時之車速40公里與被告乙○○當時之車速
      約80公里兩相比較，被告乙○○以如此高速，超越李俊德
      之車，在超車前，復緊跟在李俊德之車後面僅只一、二部
      車之車身，其竟冒然自李俊德之車右後方超車，顯然有過
      失，且以其領有駕駛執照而言，在超車時，應隨時注意前
      車之動熊，此應非其注意能力所不及；詎其意疏未注意，
      冒然超車，因之肇事，被害人因之死亡，自應負過失致人
      於死之罪責。
（四）按汽車變換車道時，應讓直行車先行，並注意安全距離；
      又行車速度，依標誌或標線之規定，無標誌或標線者，在
      市區道路，時速不得超過50公里，道路交通安全規則第98
      條第1項第6款、第93條第1項第1款定有明文。本件被告乙
      ○○及已決被告李俊德駕車自應注意上開規定。本件行車
      路段之速限為50公里，又案發當時天候晴天、日間有自然
      光、路面乾燥、無缺陷、無障礙、視距良好，經道路交通
      事故調查報告表記載明確，並無不能注意之情事。被告乙
      ○○竟疏未注意，於變換車道超越李俊德之汽車時，以時
      速80公里高速行駛，並未適當之注意安全距離，已決被告
      李俊德亦於變換車道時，疏亦未保持適當之安全距離，致
      兩車因而發生擦撞，被告乙○○所駕上開車輛隨即失控衝
      向右前方之汽機車道分隔島，繼之車體翻覆衝入機車專用
      道向前滑行，並推撞由被害人所騎乘之重型機車，造成被
      害人傷重不治死亡，被告乙○○與已決被告李俊德二人自
      有過失。而被害人因本件事故造成死亡之結果，已如前述
      ，是被告乙○○及已決被告李俊德二人之過失駕車肇事行
      為，與被害人之死亡結果間，顯有相當因果關係。
（五）綜上所述，本件事證明確，被告乙○○所辯，無非事後卸
      責之詞，委無足採，其犯行足堪認定。至於在本院前審，
      被告乙○○雖請求測謊鑑定，因測謊僅為供述證述是否可
      採之參考，犯罪事實如何仍應憑相關事證判斷，本件事證
      已明，自無施以測謊之必要。
三、論罪部分：
（一）按刑法上所謂業務，係指個人基於其社會地位繼續反覆而
      執行之事務，其主要部分之業務固不待論，即為完成主要
      業務所附隨之準備工作與輔助事務，亦應包括在內（最高
      法院75年度台上字第3248號、76年度台上字第6098號判決
      參照），自不以一人僅從事一種業務為限，凡同時兼行其
      主要業務或附隨業務者，仍無礙於均為其從事業務之性質
      （最高法院69年台上字第4047號、71年台上字第1550號判
      例、88年度台上字第5651號判決參照)。而從事業務之人
      ，就一定危險認識之能力較一般常人為高，故課以較高之
      注意義務。換言之，客觀上，其避免發生一定危險之期待
      可能性較常人為高，故其違反注意義務之可責性，自亦較
      重（最高法院89年度台上字第5002號判決參照）。
（二）被告乙○○雖辯稱：其係從公司士林保養廠開客戶保養之
      車輛到土城還給客戶劉靜宜，其替客戶牽車保養是基於與
      客戶的私人情誼，非業務行為云云。惟其於偵查時坦承：
      「（你駕車當時，所從事之工作為何？）汽車業務」、「
      （你駕車當時欲前往何處？目的為何？）從士林保養廠開
      客戶的車輛到土城還給客戶」、「我送車當時，保養廠的
      技師有跟車在後面，等我把車子交還給客戶後，技師會載
      我回去」（見第10645號偵查卷第57頁）；證人劉靜宜證
      稱：「（這臺肇事7838-KM自小客車你何時購買？）94年9
      月，我向乙○○購買，他當時是業務」、「（這次1萬公
      里保養？）這次因為我沒有空，我父親因為要接小朋友下
      課也沒有空，因為公司有寄通知來說車子預計大約1萬公
      里需要保養，因我沒有空，我就聯絡乙○○來幫我開車去
      保養。保養的事情都是我跟乙○○聯絡，但是前二次是我
      父親開車還是乙○○開車我不清楚」、「（這次你沒有空
      ，為何會聯絡乙○○幫忙？）我記得車商有這樣的服務，
      還沒有買車之前，公司主管和乙○○有到我店裡跟我談，
      有談到買車之後若真的沒有空他們可以替我開車去保養」
      、「（這次1萬公里保養你何時聯絡乙○○？）大約肇事
      的前1、2天」、「（乙○○有同意替你牽去保養再牽回？
      ）他願意替我做這樣的服務」、「（你當時簽約有無明文
      公司有無義務派人替你牽車回公司保養1千、5千及1萬公
      里？）沒有約定這樣的義務，但他口頭有這樣說，萬一我
      沒有空他可以替我開去保養」、「（你要保養那天是打給
      誠隆公司還是直接找乙○○？）我直接打乙○○的手機」
      等語（見原審卷第93至94頁）；證人丙○○證稱：「（你
      說你和乙○○送車還客戶，是否第一次？）之前有送車去
      給客戶，至少有10次」、「（這次為何你陪他一起去？公
      司是否有這樣規定？）因為我們是屬於個人業績制，業務
      員視需要搭配技師，我修車完之後我陪乙○○送車，我再
      載他回來，這樣情形大約至少有10次」、「（公司有無強
      制規定客戶買車之後，售車業務員要將車子牽回保養？）
      我不知道有沒有，但1千公里和5千公里業務有義務要牽客
      戶車子回來保養，之後要看業務員有沒有要幫客戶服務」
      等語（見原審卷第96頁反面至第97頁反面）；則被告乙○
      ○雖以銷售車輛為主要業務，但公司會以書面通知並提醒
      客戶需要保養，而客戶有需求時，即可通知業務員開車去
      保養，並於保養完後送回該車，此情形就證人丙○○所知
      ，被告與丙○○送回客戶保養之車牌即至少有10次以上，
      可見被告乙○○就為客戶牽車保養並送返已成為基於其個
      人售車業務地位而反覆繼續執行之事務之一，亦即於售車
      當時應允代客牽車保養並送返為售後服務而有益於售車業
      務之完成，甚至就業務拓展、日後換車亦均有輔助效能，
      是此次客戶劉靜宜之車輛雖屬1萬公里之保養，而非證人
      丙○○所述業務只有義務之1千及5千公里保養，但既於公
      司書面通知車輛為1萬公里之保養，被告乙○○亦本於其
      售車業務地位而為反覆繼續性之牽車保養，因此上開事務
      自具附隨其主要業務之附隨業務性質。
（三）被告行為後，刑法及刑法施行法、罰金罰鍰提高標準條例
      均經修正，自95年7月1日生效施行，有關本件情形：
  、刑法第276條第1項、第2項法定刑中關於罰金之規定，依
      刑法施行法第1條之1：「中華民國94年1月7日刑法修正施
      行後，刑法分則編所定罰金之貨幣單位為新臺幣」、「94
      年1月7日刑法修正時，刑法分則編未修正之條文定有罰金
      者，自94年1月7日刑法修正施行後，就其所定數額提高為
      30 倍。但72年6月26日至94年1月7日新增或修正之條文，
      就其所定數額提高為3倍」，由原先以銀元計算，並依罰
      金罰鍰提高標準條例第1條前段提高10倍之規定，修正為
      依新臺幣計算並提高為30倍，故修正前後關於罰金刑之額
      度並無不同。惟依修正前刑法第33條第5款規定罰金之最
      低額度1元以上，經以罰金罰鍰提高標準條例第1條就罰金
      數額提高倍數為10倍後，該罰金刑額度範圍係銀元10元即
      新臺幣30元以上，與修正後刑法第33條第5款罰金最低額
      為新臺幣1千元以上相較，以修正前規定之最低額度較低
      ，有利於行為人，應適用舊法。
  、另按緩刑之宣告，本質上無異恩赦，雖具消滅刑罰權效果
      ，惟立法意旨乃在藉由刑之執行猶豫，給予被告自新之機
      會，以避免短期自由刑之流弊（未及發揮刑罰執行效果，
      然受刑人已感染其他惡習，失輕犯者遷善機會），是否宣
      告緩刑，屬實體法上賦予法院得為自由裁量之事項，自應
      就行為人是否適具緩刑情狀，於裁判時本於一般法律原則
      綜合裁量（最高法院91年度台上字第5295號判決意旨參照
      ），是其緩刑情狀之取捨，自應以「裁判時」情狀為要；
      是以緩刑之宣告，較諸本於「行為人刑法」、避免惡化行
      為人「行為時」法律地位等觀念，就刑罰法律於行為後變
      更而設之刑法第2條第1項從舊從輕原則意旨，既屬迥異，
      自無須依刑法第2條第1項為新舊法比較，應適用現行有效
      之刑法第74條規定（最高法院95年第8次刑事庭會議決議
      參照）。
（四）核被告乙○○所為，係犯刑法第276條第2項業務過失致人
      於死罪。
四、原審認被告罪證明確，予以論罪科刑，固非無見。惟查：
    原審認定被告乙○○變換至外側車道超越李俊德所駕之車後
    再往左變換至內側車道之行為，認被告乙○○變換為未注意
    安全距離為肇事主因，尚有未洽；被告行為後，中華民國
    96年罪犯減刑條例業於同年7月16日生效施行，被告所犯合
    於減刑規定，原審判決時未及審酌，亦有未合。本件被告上
    訴意旨否認過失，雖無理由，惟原判決關於被告乙○○部分
    ，既有可議，自屬無可維持，應由本院予以撤銷改判。爰審
    酌被告乙○○之素行、過失程度，其係從事業務之人，與已
    決被告李俊德之上開過失致被害人死亡，對被害人及其家屬
    所造成之無法回復之損害，犯後否認犯行等一切情狀，並依
    法予以減刑後，量處如主文第二項所示之刑。又被告乙○○
    在本院審理時，已與被害人成立民事上和解，賠償損害，其
    前復未因故意犯罪而受有期徒刑以上刑之宣告，此有和解書
    及本院被告之前科資料表等在卷可稽，其受
    本件刑之宣告及訴訟程序後，諒已知所警惕，而無再犯之虞
    ，本院認其所處之刑以暫不執行為適當，爰併予諭知緩刑參
    年，以勵自新。
據上論斷，依刑事訴訟法第369條第1項前段、第364條、第299條
第1項前段、刑法第2條第1項前段、第74條第1項第1款，修正前
刑法第276條第1項、第2項，罰金罰鍰提高標準條例第1條前段，
中華民國96年罪犯減刑條例第2條第1項第3款、第7條、第9條，
判決如主文。
本案經檢察官劉斐玲到庭執行職務。
中    華    民    國    99    年    1     月    28    日
                  刑事第十六庭審判長法  官  陳晴教
                                    法  官  王敏慧
                                    法  官  許增男
以上正本證明與原本無異。
如不服本判決，應於收受送達後10日內向本院提出上訴書狀，其
未敘述上訴之理由者並得於提起上訴後10日內向本院補提理由書
（均須按他造當事人之人數附繕本）「切勿逕送上級法院」。
                                    書記官  廖麗蓮
中    華    民    國    99    年    2     月    1     日
附錄：本案論罪科刑法條全文
刑法第276條
因過失致人於死者，處2年以下有期徒刑、拘役或2千元以下罰金
。
從事業務之人，因業務上之過失犯前項之罪者，處5年以下有期
徒刑或拘役，得併科3千元以下罰金。


司法院資訊處製作；財團法人民間司法改革基金會備份。
